【裁判字號】    89,易,585
【裁判日期】    900717
【裁判案由】    妨害自由
【裁判全文】
台灣花蓮地方法院刑事判決                          八十九年度易字第五八五號
    公  訴  人  台灣花蓮地方法院檢察署檢察官
    被      告  甲○○
右列被告因妨害自由案件，經檢察官提起公訴（八十八年度偵續字第五七號），本院
判決如左：
    主  文
甲○○以脅迫妨害人行使權利，處拘役肆拾日，如易科罰金，以參佰元折算壹日。
    事  實
一、甲○○於民國（下同）八十三年間竊佔由丙○○向花蓮縣政府所承租之坐落於花
    蓮縣光復鄉○○段第四六０七號公有林地，並濫墾之（此部分之違反山坡地保育
    利用條例犯行業經台灣花蓮地方法院檢察署檢察官以八十三年度偵字第一０四三
    號起訴，經台灣高等法院判處有期徒刑九月，最高法院於八十八年八月二十六日
    以八十八年度台上字第四六五０號駁回上訴確定）。甲○○竟於八十六年三月間
    某日中午時分，在丙○○（由乙○○開車搭載前往）欲經由富田段第四六０四號
    公有林地，進其入所承租之相鄰第四六０七號林地造林時，將自行建造之鐵門鎖
    住以阻止丙○○進入，並以脅迫方式當場對丙○○稱：如果進入就要毆打等語，
    使丙○○不敢進入該林地而妨害丙○○行使合法權利。
二、案經被害人丙○○訴由台灣花蓮地方法院檢察署檢察官偵查起訴。
    理  由
一、訊據被告甲○○矢口否認有右揭犯行，辯稱：伊從未對丙○○說過如果進入就要
    毆打他這些話，丙○○從八十一年開始，就可由該筆林地上來去自如，伊未曾阻
    止丙○○進入等語。惟查，右揭犯罪事實業據被害人丙○○指訴綦詳，核與證人
    乙○○迭於偵查及本院審理時結證之事實相符，而被告亦坦言與證人乙○○並無
    仇隙，證人乙○○自無攀誣之理，此外，並有照片三張附卷可稽（見台灣花蓮地
    方法院檢察署八十六年度偵字第一七五七號偵查卷宗第四十一、二頁），被告所
    辯顯係卸責之詞，本件事證明確，被告犯行足堪認定。
二、按刑法第三百零四條所謂以脅迫妨害人行使權利，係指以現實的加害相要脅迫妨
    害人具體的權利行使而言，至刑法第三百零五條所謂以加害身體之事恐嚇他人，
    則以告知將來之惡害為已足，雖亦常有如為一定行為或不為一定行為將來有如何
    之惡害等言詞，亦僅係抽象之恫嚇，與現實具體之強制有別。本案被告甲○○於
  丙○○欲進入上述林地時，對其脅迫「如果進入就要毆打」等語，顯係以現實之
    加害，脅迫丙○○具體之權利行使，故非僅係刑法第三百零五條之單純恐嚇罪，
    實已達同法第三百零四條之脅迫妨害人行使權利之程度。又按刑法第三百零四條
    所謂之強暴，雖不必對被害人直接實施，對被害人所有物為強暴行為亦屬之，然
    本案被告甲○○僅於上述林地之通道上自行加蓋鐵門，阻止丙○○進入，並對其
    表示如進入就要毆打他等語，應尚未達強暴之程度，公訴人認被告以強暴方式妨
    害被害人行使權利，尚有未洽，併此敘明。
三、核被告所為係犯刑法第三百零四條第一項之以脅迫妨害人行使權利罪。又按行為
    後法律有變更者，適用裁判時之法律；但裁判前之法律有利於行為人者，適用最
    有利於行為人之法律，刑法第二條第一項定有明文。且如易服勞役、易科罰金等
    法令之變更，亦有刑法第二條第一項規定之適用，最高法院二十九年度上字第五
    二五號判例可供參照。經查，刑法第四十一條業於九十年一月四日修正，同年一
    月十日經總統公布實施，該條修正為：「犯最重本刑為五年以下有期徒刑之罪，
    而受六月以下有期徒刑或拘役之宣告，因身體、教育、職業、家庭之關係或因其
    他正當事由，執行顯有困難者，得以一元以上三元以下折算一日，易科罰金。但
    確因不執行所宣告之刑，難收矯正之效或難以維持法秩序者，不在此限。」「併
    合處罰之數罪，均有前項情形，其應執行之刑逾六月者，亦同」；較諸修正前刑
    法第四十一條規定：「犯最重本刑為三年以下有期徒刑以下之刑之罪，而受六月
    以下有期徒刑或拘役之宣告，因身體、教育、職業或家庭之關係，執行顯有困難
    者，得以一元以上三元以下折算一日，易科罰金」，就易科罰金部分，修正前後
    之法律對本案被告均無不同，是依據前開說明，本案自應適用裁判時即修正後之
    刑法第四十一條第一項前段規定，對被告為易科罰金之諭知。爰審酌被告之犯罪
    動機、目的、所用手段，所生危害，犯罪後態度等一切情狀，量處如主文所示之
    刑，並諭知易科罰金之折算標準，以資懲儆。
據上論斷，應依刑事訴訟法第二百九十九條第一項前段，刑法第二條第一項前段、第
三百零四條第一項、第四十一條第一項前段，罰金罰鍰提高標準條例第一條前段、第
二條，判決如主文。
本案經檢察官李子春到庭執行職務
中      華      民      國       九十    年      七     月    十七      日
                         臺灣花蓮地方法院刑事庭
                                     法  官  林  國  泰
右正本證明與原本無異。
如對本判決不服，應於送達後十日內，向本院提出上訴狀。（應抄附繕本）告訴人或
被害人如對於本判決不服者，應具備理由請求檢察官上訴，其上訴期間之計算係以檢
察官收受判決正本之日期為準。
                                    法院書記官
中      華      民      國       九十    年      七     月    十九      日
附錄本判決論罪之法律條文：
刑法第三百零四條第一項：
以強暴、脅迫使人行無義務之事或妨害人行使權利者，處三年以下有期徒刑、拘役或
三百元以下罰金。


司法院資訊處製作；財團法人民間司法改革基金會備份。
